# 有关债务重组的问题

提问人：yjhly2011 时间：2020-04-19 01:52:10
各位坛友好，下面的一个案例，帮忙如何处理
A公司购买B公司的一项产品，赎买日为 2018 年 1 日 10 日，金额 500 万元，根据合同条款应于 2018 年 3 月 10 日支付。后因A公司资金紧张一直未能付款。 2020 年 3 月 1 日双方签订协议，约定将A公司应付B公司的合同金额修改为 400 万元，同时将付款日期变更为 2020 年 6 月 30 日支付 200 万元、 2020 年 12 月 31 日支付 200 万元。
该案例是属于“修改其他条款”的债务重组吗？新的协议签订后，A、B公司的账务处理是怎样的，谢谢！

回答人：chenyiwei
属于“修改债务条件”形式的债务重组。
债权人应按公允价值（预计可收回金额折现到修改后债务条款的生效日）初始确认一项新的金融资产，同时终止确认原金融资产，差额确认为信用减值损失。
债务人应按按修改后合同条款下应付金额的折现值初始确认一项新的金融负债，同时终止确认原金融负债，差额确认为其他收益。

提问人：yjhly2011 时间：2020-06-08 08:05:09
谢谢陈版主的回复！我还是有些疑惑，望能赐教：
最近看 2020 年的注会教材，在债务重组这一章节，对于债权人的描述有一段是这样的：
(二）修改其他条款（P371）
债务重组采用以修改其他条款方式进行的，如果修改其他条款导致全部债权终止确认，债权人应当按照修改后的条款以公允价值初始计量新的金融资产，新金融资产的确认金额与债权终止确认日账面价值之间的差额，记入“投资收益”科目。
如果修改其他条款未导致债权终止确认，债权人应当根据其分类，继续以摊余成本、以公允价值计量且其变动计入其他综合收益，或者以公允价值计量且其变动计入当期损益进行后续计量。对于以摊余成本计量的债权，债权人应当根据重新议定合同的现金量变化情况，重新计算该重组债权的账面余额，并将相关利得或损失记入“投资收益“科目。重新计算的该重组债权的账面余额，应当根据将重新议定或修改的合同现金流按债权原实际利率折现的现值确定，购买或源生的已发生信用减值的重组债权，应按经信用调整的实际利率折现。对于修改或重新议定合同所产生的成本或费用，债权人应当调整修改后的重组债权的账面价值，并在修改后重组债权的剩余期限内摊销。
针对上面的案例，此种情况属于“修改其他条款导致全部债权终止认”吗，如果属于，对于债权人来说，是否要将减少的 100 万应收账款确认为投资收益？
感觉新的债务重组的讲解很难理解，可能是本人理解能力有限。注会教材中的描述，将一般的销售产品形成的债权债务为什么要说成是按摊余成本计量的金融资产和金融负债？我理解的会计分录：
借：应收账款A公司 400 万
投资收益 100 万
贷：应收账款 500 万

回答人：chenyiwei
属于“修改其他条款导致全部债权终止确认”。按照准则应用指南应将差额计入投资收益。

提问人：yjhly2011 时间：2020-06-08 08:05:09
陈版主，您的回复太及时了，再向您请教一点：注会教材中对于组合方式的例题中，比如以无形资产清偿债务：为什么债权人在确认重组损失时将会计科目计入“投资收益”，而债务人将重组收益计入“其他收益-债务重组收益”，有什么特别的用意吗，谢谢

回答人：chenyiwei
对债权人而言是以摊余成本计量的金融资产的处置损益；对债务人而言涉及了非金融资产的处置，所以列入其他收益。

提问人：yjhly2011 时间：2020-06-09 08:05:09
谢谢陈版主的回复，其实我还是没理解过来为什么一般的应收账款要以摊余成本的计量方式。在注会的 2019 年教材中，相关的例题会计处理的结果是：债务人确认债务重组得利，并计入“营业外收入-债务重组得利”，而债权人确认债务重组损失，计入“营业外支出-债务重组损失”。这个处理方式的变动是属于2017-3-31发布的关于印发修订《企业会计准则第 22 号——金融工具确认和计量》的通知及关于印发修订《企业会计准则第 23 号——金融资产转移》的通知吗，谢谢您！

回答人：chenyiwei
请以 2020 年新出版的债务重组准则应用指南为准。你引用的 2019 年CPA教材的内容已经过时了。

提问人：沉默羔羊 时间：2020-06-11 11:28:00
像这种例子，修改合同条款了是计入投资收益。如果客户没有修改合同条款，就只回了 400 万， 100 万形成坏账，却计入“信用减值损失”？

回答人：chenyiwei
不修改合同条款就不是债务重组，不适用债务重组准则。但不论是否属于债务重组，此前应该都已经按照预期信用损失模型确认了坏账损失。